最高法院刑事判決　　　　　　　　　　　　　　　八十七年度台上字第二六二七號
　　上　訴　人　甲○○
右上訴人因殺人案件，經台灣高等法院中華民國八十七年六月五日第二審更審判決（
八十七年度重上更(三)字第七一號，起訴案號：台灣桃園地方法院檢察署八十三年度偵
字第一四○一八號），經原審依職權送請審判，視為被告已提起上訴，本院判決如左
：
    主  文
上訴駁回。
    理  由
本件原判決認定上訴人甲○○曾因違反槍砲彈藥刀械管制條例、偽造署押及賭博等案
件，均分別判處罪刑確定在案，並經定應執行刑為有期徒刑一年六月；復因脫逃罪，
經判處有期徒刑四月確定，現正因前開各案在台灣桃園監獄執行中。民國八十三年六
月二十日凌晨，上訴人與年約二十餘歲姓名不詳綽號為「阿賓」之成年男子，在台北
縣三重市○○路「紅地毯ＫＴＶ」飲酒。因丁振城（已判決無期徒刑確定）於當日凌
晨三時三十分許，在桃園縣桃園市○○路二四五號對面空地搭建之陳奕忠靈堂內，酒
後與綽號「儘磅」之不詳姓名男子發生爭執並遭數人毆打。丁振城於同日凌晨六時許
離開後，竟心存報復而萌殺意，而於當日上午七時許，至上開「紅地毯ＫＴＶ」找上
訴人、「阿賓」，將上情告知，邀上訴人、「阿賓」同往報復。上訴人遂與丁振城、
「阿賓」共同基於殺人之犯意聯絡，並共同意圖供犯罪之用，未經許可無故持有具有
殺傷力可供軍用之奧地利ＧＬＯＣＫ廠牌一七型口徑九ＭＭ制式半自動手槍二把（含
彈匣二個），及可供軍用之子彈數發前往尋釁報仇。由上訴人及「阿賓」分持上揭手
槍及子彈，於同日上午八時許三人共同搭計程車抵達陳奕忠靈堂後，丁振城乃指向靈
堂內稱「這些人都是」。上訴人及「阿賓」即持上揭手槍朝尚在靈堂內之黃鈺棠、曹
玉官、李春貴、曾金榮等人瘋狂掃射數槍，致黃鈺棠因而受多發性近距離貫穿式槍傷
，造成兩側肺臟破裂、右心室破裂而形成大量血液於胸腔內，併有右腎、肝臟及腸繫
膜之大量破壞，出血性休克當場死亡；曹玉官受有胸椎第五與六節間骨折脫臼併脊髓
損傷導致下半身完全麻痺、左側第三肋骨骨折、左側氣胸併出血；曾金榮受有胸腹穿
通傷、肝臟及膽囊裂傷、右側橫隔膜破裂；李春貴受有腹部穿通傷、三處小腸及腸繫
膜破裂。曹玉官、曾金榮、李春貴經在該靈堂之他人送醫急救，始倖免於死。三人行
兇後立即逃逸，並將上開手槍二把（含彈匣二個）及子彈四發藏置於台北縣三重市○
○○路一七三號慶一機車行對面淡水河堤防編號○一九○○石樁下方左邊第四石板下
。案發後，在靈堂內拾獲十二顆彈殼。嗣於八十三年十月四日晚上七時三十分許，丁
振城在高雄市○○路一二八號八樓之三為警查獲。並於同月六日下午二時四十分許，
帶警前往槍彈藏置處起出扣得奧地利ＧＬＯＣＫ廠牌一七型口徑九ＭＭ制式半自動手
槍二把（編號0000000000號、0000000000號）、口徑九ＭＭ制
式子彈四發（已於鑑定時試射耗失而不存在）、彈匣二個。迨八十四年六月二十九日
晚上八時許，上訴人始在台北縣蘆洲鄉○○街八號為警緝獲等情。係以上開事實，業
據共同被告丁振城於警訊及偵查中供承甚詳。上訴人亦坦承事發當日與「阿賓」等人
，在台北縣三重市○○路「紅地毯ＫＴＶ」飲酒，丁振城來到後告稱在陳奕忠靈堂與
人發生爭執之事，而與丁振城、「阿賓」共同搭計程車至桃園縣桃園市○○路二四五
號前空地搭蓋之陳奕忠靈堂，及嗣後靈堂內發生槍擊事件等情不諱。核與被害人李春
貴於警訊時指稱：因為綽號「阿正」（指丁振城）之男子與另一名不詳年籍之男子發
生口角後，過不久就發生槍擊案，且「阿正」是走在前面；曾金榮於警訊時陳稱：綽
號「阿正」之男子與我們在一起喝酒聊天，因席間綽號「阿正」之男子說話口氣很不
好，以致氣氛不好，到凌晨約六時許，「阿正」就先行離去。我們並不在意繼續聊天
，直到大約早上八時許，綽號「阿正」之男子就帶二名不詳之男子分持手槍進入靈堂
後，一言不發就朝我們四人開槍，是綽號「阿正」之男子帶頭走在前面等語；及曹玉
官於第一審調查時證稱：丁振城第一趟來時是和靈堂內的人一起喝酒，後來第二趟來
時就帶了其他人來尋仇等情相符。而丁振城確係在陳奕忠靈堂內與人發生衝突，另據
證人即衝突時在場之簡志明、黃健偉於警訊時、賴文生於第一審調查時證述綦詳。上
訴人於警訊及第一審調查、審理及原審審理時均坦承當日有與丁振城、「阿賓」共同
至陳奕忠靈堂。復有扣案之槍枝及子彈可稽。其中於八十三年十月六日查扣之編號0
000000000號、0000000000號二枝手槍，均係奧地利ＧＬＯＣＫ
廠牌一七型口徑九ＭＭ制式半自動手槍，槍管內具六條右旋來復線，機械性能良好，
均具殺傷力，且編號0000000000號槍試射彈殼，與命案現場遺留之九ＭＭ
彈殼七顆，彈底紋痕特徵吻合；編號0000000000號槍試射彈殼，與命案現
場遺留之九ＭＭ彈殼五顆，彈底紋痕特徵吻合。同日扣案之口徑九ＭＭ制式子彈四發
，構造完整，均具殺傷力，此分別有內政部警政署刑事警察局八十三年十月二十一日
刑鑑字第五一二五號、八十四年七月八日刑鑑字第七○九五三號鑑驗通知書各一紙附
卷可憑。堪認上訴人行兇時，係使用扣案之二把奧地利手槍及與上開鑑定試射同式之
子彈無誤。又被害人黃鈺棠受有多發性近距離貫穿式槍傷，造成兩側肺臟破裂、右心
室破裂而形成大量血液於胸腔內，併有右腎、肝臟及腸繫膜之大量破壞，因出血性休
克當場死亡之事實，亦據檢察官督同檢驗員相驗黃鈺棠屍體屬實，製有勘驗筆錄、相
驗屍體證明書，及台灣高等法院檢察署法醫中心高檢醫鑑字第三○四號鑑定書，與
相驗屍體照片十五幀在卷可憑。被害人曹玉官、曾金榮、李春貴受有如事實欄所列之
傷害，則有診斷證明書三紙在卷足證。並敘明制式手槍及子彈為危險之兇器，以之射
擊人身要害足以致生死亡結果，當為上訴人所認識，竟與共犯「阿賓」分持手槍朝被
害人黃鈺棠、曾金榮、李春貴及曹玉官等人之身體濫射，且分別擊中被害人黃鈺棠等
四人胸、腹要害部位，其等有殺人之犯意至明。又丁振城既因在陳奕忠靈堂內遭人毆
打，心有未甘，旋即糾集上訴人及「阿賓」共同持槍前去尋仇報復，且甫抵靈堂入口
處即指使上訴人朝在靈堂內之被害人黃鈺棠等人開槍掃射，上訴人與丁振城、「阿賓
」三人間，就殺人及無故持有槍彈之行為，均有共同之犯意聯絡及行為分擔。而案發
後係由丁振城帶引上訴人及「阿賓」共同將二把手槍及四發子彈藏置在台北縣三重市
○○○路一七三號慶一機車行對面淡水河堤防編號○一九○○石樁下方左邊第四石板
下。於其為警逮捕後，供出槍枝藏放處所，帶同警方人員查獲等情，業據共同被告丁
振城於警訊及偵查中供明，並有臨檢紀錄表一紙及起槍照片八幀在卷可憑。為其所憑
之證據及其認定之理由。並以上訴人雖否認殺人及持有槍、彈之犯行，辯稱丁振城向
其告知與人發生爭執之事時，其並未作何表示，後丁振城邀同其與「阿賓」至陳奕忠
之靈堂上香，乃隨同前往，抵達時其最後下車付車資，甫步行至靈堂入口處，只見丁
振城及「阿賓」二人各持一把手槍朝靈堂內掃射，爾後隨即與丁振城、「阿賓」共同
搭計程車離去。出發前不知丁振城二人有攜帶槍、彈，並無持槍及開槍殺人，只是去
陳奕忠靈堂上香云云。惟查丁振城係先於陳奕忠靈堂遭數人毆打後，旋至「紅地毯Ｋ
ＴＶ」邀同上訴人及「阿賓」二人前往陳奕忠靈堂尋釁報復，足認其甫受毆打之際內
心甚為激憤，報仇之念甚為堅定急切。依理若丁振城當時即持有槍枝，其大可隨即取
槍當場射殺黃鈺棠等人，又何須遠道至三重市糾集上訴人。足認丁振城與「儘磅」爭
執及受毆當時，並未攜有上開槍彈資為報復行兇之工具，而係另邀得上訴人與「阿賓
」二人後，持上開槍、彈再行前往以遂行其復仇目的。再參酌被害人曾金榮於第一審
調查時證稱：我只知道有三人進來，有二人開槍，我當時沒有看到丁（振城）開槍等
語，核與丁振城前開所述係上訴人與「阿賓」分持手槍開槍射殺黃鈺棠等人情節相符
。丁振城於原審訊問時猶供稱：「我沒有帶槍，也沒有開槍」，足認上訴人與「阿賓
」係受丁振城之邀，到達後受丁振城之指使，各持一把槍對被害人黃鈺棠等四人開槍
掃射，著手殺人。至被害人曹玉官等人雖另稱案發當時上訴人與丁振城、「阿賓」分
持三把手槍射殺云云，惟與刑事警察局鑑定現場取獲已擊發之彈殼係由扣案兩把手槍
擊發等情不符。本件行兇用之手槍應僅有扣案之二把奧地利ＧＬＯＣＫ廠牌之九ＭＭ
制式半自動手槍。被害人曹玉官等人突遭槍擊驚恐之際所見可能有誤。曾金榮嗣於調
查時稱未見丁振城開槍等語，前已述及，且於原審丁振城案件審理時亦供稱：「未看
到丁振城拿槍」。是彼等於警訊中指訴上訴人等除持前開二把手槍行兇外，尚有另一
把槍持以行兇云云，自難採信。至於證人邱光開（即載送上訴人之計程車司機）於原
審結證稱：「被告好像坐前座付車資找錢較晚下車，下車後我便走了，剛起步沒多久
有聽到類似鞭炮聲，其他的事便不清楚」，既未目睹持槍或開槍現狀，亦不足作為有
利上訴人之依據。上訴人請求再傳訊證人邱光開、「阿賓」，並稱「阿賓」為謝文彬
，現在台北看守所，或住板橋市○○路二五○巷。惟經查上該二址，均無其人，有查
詢單及台北縣警察局海山分局函存卷可稽。又上訴人另聲請調查住於桃園市○○路附
近之徐姓金（或夜）巴黎理容院總經理，因上該理容院未登記並已拆毀，有桃園縣政
府、桃園縣警察局函在卷，既無真實姓名住址可供傳喚，且本件被害人及丁振城之供
證已甚明確，犯罪事實已堪認定，上訴人之聲請均無再行調查之必要。上訴人所辯顯
為卸責之詞，不足採取，於理由內詳予指駁說明，上訴人犯行明確。核上訴人所為係
犯刑法第二百七十一條第一項殺人罪、同條第二項、第一項之殺人未遂罪、修正前槍
砲彈藥刀械管制條例第七條第四項未經許可無故持有手槍罪、刑法第一百八十七條意
圖供自己犯罪之用而持有軍用子彈罪。又槍砲彈藥刀械管制條例業於八十六年十一月
二十六日修正公布施行，上訴人行為後法律有變更，以舊法有利於上訴人，應適用舊
法處斷。上訴人所犯前開各罪，與丁振城、「阿賓」間，有犯意聯絡及行為分擔，均
為共同正犯。按意圖供犯罪之用而持有軍用子彈部分，應適用較重之刑法第一百八十
七條規定處斷，公訴人認上訴人持有子彈部分，係犯修正前槍砲彈藥刀械管制條例第
十一條第三項之罪，起訴法條尚有未洽，應予變更。又上訴人同時持有上開手槍及軍
用子彈，係一行為觸犯數罪名，應依想像競合犯之規定，從一重之未經許可無故持有
手槍罪處斷。上訴人與共犯丁振城、「阿賓」共同以一個殺人故意，同時同地持槍射
殺被害人黃鈺棠死亡，及被害人李春貴、曾金榮、曹玉官等三人身受重傷而未生死亡
結果，係同種想像競合犯，應從一重依情節較重之殺人既遂罪論處，公訴人認係連續
犯，尚有誤會。又上訴人所犯共同未經許可無故持有手槍罪及共同殺人罪二罪間，有
方法與結果之牽連關係，應從一重之殺人罪處斷。因而撤銷第一審不當之判決，適用
修正前槍砲彈藥刀械管制條例第七條第四項、第十三條之一，刑法第十一條前段、第
二十八條、第一百八十七條、第二百七十一條第一項、第二項、第二條第一項但書、
第五十五條、第三十七條第一項、第三十八條第一項第一款，並審酌上訴人因丁振城
與人發生爭執，邀其持槍、彈參與報復殺人，即偕同丁振城等人共同持槍濫射，所生
危害至鉅，惡性甚重，又素行不佳，犯後猶飾詞圖卸其責，未見悔意等一切情狀，量
處無期徒刑，並依法宣告褫奪公權終身。扣案之奧地利ＧＬＯＣＫ廠牌一七型口徑九
ＭＭ制式半自動手槍貳把，係違禁物，彈匣貳個，係該二把手槍配件，為該手槍之構
成部分，均應依法宣告沒收。另九ＭＭ子彈四發已送鑑定試射而不存在，所剩之彈殼
四個，非違禁物，不予宣告沒收。經核於法並無違誤。本件係原審依職權送本院審判
，上訴人迄未提出上訴理由狀，仍應認其上訴為無理由，予以駁回。
據上論結，應依刑事訴訟法第三百九十六條第一項，判決如主文。
中      華      民      國    八十七    年      八      月     十三     日
                              最高法院刑事第十庭
                                  審判長法官  吳  雄  銘
                                        法官  池  啟  明
                                        法官  石  木  欽
                                        法官  王  憲  義
                                        法官  王  德  雲
      右正本證明與原本無異
                                              書  記  官
中      華      民      國    八十七    年      八      月     十七     日
